臺灣新北地方法院民事判決
110年度簡字第64號
原      告  顏李阿滿
訴訟代理人  顏秋竹  
被      告  高珮瑄  


            洪琮閔  
上列當事人間因過失傷害案件，原告提起附帶民事訴訟請求侵權
行為損害賠償事件（109年度審交附民字第418號），經本院刑事
庭裁定移送前來，本院於民國111年1月20日言詞辯論終結，判決
如下：
    主  文
一、被告高珮瑄應給付原告新臺幣捌拾柒萬陸仟柒佰壹拾伍元，
    及自民國109年6月28日起至清償日止，按年息百分之五計算
    之利息。
二、原告其餘之訴駁回。
三、本判決第一項於原告以新臺幣參拾萬元供擔保後，得假執行
    。但被告高珮瑄如以新臺幣捌拾柒萬陸仟柒佰壹拾伍元為原
    告預供擔保，得免為假執行。
四、原告其餘假執行之聲請駁回。 
    事實及理由
壹、程序方面：
一、按訴狀送達後，原告不得將原訴變更或追加他訴。但請求之
    基礎事實同一、擴張或減縮應受判決事項之聲明者，不在此
    限，民事訴訟法第255條第1項第2款、第3款分別定有明文。
    本件原告原起訴聲明為：「被告高珮瑄應給付原告新臺幣（
    下同）1,047,384元，及自起訴狀繕本送達翌日起至清償
    日止，按週年利率5%計算之利息。」；嗣於民國110年2月25
    日言詞辯論期日，當庭減縮其聲明為「被告高珮瑄應給付原
    告1,046,384元，及自起訴狀繕本送達翌日起至清償日止，
    按週年利率5%計算之利息。」；再於110年4月15日言詞辯論
    期日以言詞追加被告洪琮閔，另變更聲明為：「被告高珮瑄
    、 洪琮閔應給付原告1,046,384元，及自起訴狀繕本送達翌
    日起至清償日止，按週年利率5%計算之利息。」（見本院簡
    字卷第13、43頁）。本件原告於訴訟程序中，就請求賠償金
    額為減縮應受判決事項之聲明，並本於所主張同一車禍事故
    之基礎事實，為追加被告洪琮閔，揆諸首開規定，自應准許
    。
二、本件被告二人未於言詞辯論期日到場，核無民事訴訟法第38
    6條所列各款情形，依原告之聲請，由其一造辯論而為判決
    。　　
貳、實體方面:
一、原告主張: 
  ㈠被告高珮瑄於民國108年7月30日9時22分許，明知其並無駕駛
    執照，竟仍駕駛被告洪琮閔所有，車牌號碼000-0000號之自
    小客車，沿新北市三重區重新路往臺北橋方向行駛，行經同
    路段與中正南路交岔路口時，本應注意車輛行駛時，至行車
    管制號誌正常運作之交岔路口，應遵守交通標誌、標線、號
    誌之指示，而依當時天候為晴、日間自然光線、柏油路面乾
    燥無缺陷、無障礙物、視距良好，並無不能注意之情形，竟
    疏未注意及此，貿然闖越紅燈，適有原告騎乘車牌號碼000-
    000號普通重型機車行駛至上開地點，見狀閃避不及，被告
    高珮瑄駕駛之車輛遂撞擊原告，原告因此受有左側肱骨近端
    骨折、左側骨盆恥骨及髖臼骨折、右側腰椎第四及五橫突骨
    折、右側第三根至第八根肋骨骨折、腦震盪合併顱內出血、
    右側第四節及第五節腰椎橫突骨折等嚴重傷害。被告高珮瑄
    前揭行為，不法侵害原告身體、健康，應依民法第184條第1
    項前段、第193條第1項及第195條第1項對原告負損害賠償之
    責。又被告洪琮閔為上開車號000-0000號自用小客車之車主
    ，其明知被告高珮瑄並未領有駕照，竟仍出借車輛予被告高
    珮瑄，應依民法185條第1項規定負共同侵權行為之責。
  ㈡被告應就原告所受損害共新臺幣（下同）1,046,384元負連帶
    賠償責任，詳如下述：
  ⒈醫療費用、復健費用、證書費、車資及其他病房內必要支出
    共計26,384元：
  ⑴原告於台北馬偕紀念醫院醫療費用，除強制責任險已給付部
    分外，尚支出2,370元。
  ⑵於群康復健診所進行復健所支出之費用共計5,200元。
  ⑶歷次證書費用共計1,030元。
  ⑷往返台北馬偕醫院及復健診所進行復健所支出之車資費用共
    計15,710元。
  ⑸原告於住院期間所支出之病房內必要物品及洗頭費用共計2,0
    74元。
　⒉看護費用360,000元
　　原告因上開傷勢，導致住院共計14日，且經醫師診斷，原告
    必須修養6個月，期間生活無法自裡，需專人看護，考量若
    聘請台籍看護除每日費用為2,500元外，因原告住所為未設
    置電梯之老舊公寓，每次回診及復健若委請民間救護車協助
    搬運原告上下五樓，每次費用高達900元，是經協商，由原
    告之配偶請假以照顧原告生活起居，是看護費用以每日2,20
    0元計算，共計360,000元（計算式：2,200×180－36,000）。
  ⒊工作損失共360,000元 
　　原告從事流動性泥作師之體力工作，因被告高珮瑄行為，致
    12個月無法工作，且恢復後左手臂亦有後遺症，若以每月收
    入30,000元計算，則不能工作之損失共計360,000元（30,00
    0×12）。
  ⒋非財產上損害共300,000元：
    原告因本件車禍有上述多處傷害，現對往來車輛心生恐懼，
    且長期因病臥床難以入眠，疼痛時須服用止痛藥，洗澡及大
    小便均需他人扶助，在家及外出均無法久站，需乘坐輪椅，
    且原告因上開傷勢，必須長期復健，無法恢復正常生活，精
    神上承受嚴重折磨，久久無法平復，故認以300,000元計算
    精神上損害。
  ㈢綜上所述，原告爰依民法第184條第1項前段、第185條第1項
    、第193條第1項、第195條第1項前段侵權行為損害賠償請求
    權提起本訴。
  ㈣並聲明：
  ⒈被告應連帶給付原告1,046,384元，及自起訴狀繕本送達翌日
    起至清償日止，按年息5%計算之利息。
  ⒉原告願供擔保，請准宣告假執行。
  ⒊訴訟費用由被告負擔。
二、被告高珮瑄固於最終言詞辯論程序經合法通知，無正當理由
    不到場，然於先前之審理程序抗辯以：我現在無資力等語，
    並聲明：請求駁回原告之訴及其假執行之聲請，訴訟費用由
    原告負擔（見本院訴字卷第30頁）。
三、被告洪琮閔亦於最終言詞辯論程序經合法通知，無正當理由
    不到場，然於先前之審理程序抗辯以：我不認識高珮瑄，我
    是把車輛借給朋友李哲名，我不知道李哲名又把車輛出借給
    高珮瑄等語。並聲明：原告之訴駁回。訴訟費用由原告負擔
    。如受不利判決，願提供擔保請准宣告免為假執行（見本院
    簡字卷第44頁）。
四、按因故意或過失，不法侵害他人之權利者，負損害賠償責任
    ，民法第184條第1項前段定有明文。原告主張被告高珮瑄於
    108年7月30日9時22分許，駕駛車牌號碼000-0000號之自小
    客車，沿新北市三重區重新路往臺北橋方向行駛，行經同路
    段與中正南路交岔路口時，未能注意交通號誌，竟貿然闖越
    紅燈，致駕車撞擊原告騎乘之普通重型機車，原告因此受有
    左側肱骨近端骨折、左側骨盆恥骨及髖臼骨折、右側腰椎第
    四及五橫突骨折、右側第三根至第八根肋骨骨折、腦震盪合
    併顱內出血、右側第四節及第五節腰椎橫突骨折等傷害之侵
    權行為事實，被告高珮瑄並未為爭執，是原告上開主張之事
    實應認為真正。是原告依上開規定，請求被告高珮瑄對其負
    侵權行為損害賠償責任，洵屬有據。
五、原告另主張被告高珮瑄肇事當日所駕駛之車輛為被告洪琮閔
    所有，洪琮閔明知高珮瑄無駕駛執照，竟仍出借車輛，致高
    珮瑄駕車發生事故，並致原告受有損害，洪琮閔應與高珮瑄
    負共同侵權責任等語。而查，被告洪琮閔固然為高珮瑄當日
    駕駛之車號000-0000號自用小客車之所有權人，此為兩造所
    不爭執，然證人李哲名於本院審理時即已證述：我認識被告
    洪琮閔，並曾向洪琮閔借用ACM-0912號自用小客車，至於詳
    細時間我已經忘記了；事發前，我有和高珮瑄在汽車旅館喝
    酒，是高珮瑄未經我的同意，自己拿了鑰匙將ACM-0912號車
    輛開出去，且高珮瑄並沒有跟我說她沒有駕照，發生車禍當
    時我在車上，但我當時喝到沒有意識了，我如何上車、高珮
    瑄要載我到哪裡，我都忘記了；發生車禍後，在震驚之下我
    就酒醒了等語（見本院簡字卷第62至63頁）。是由證人李哲
    名上開證述可知，ACM-0912號自用小客車並非洪琮閔出借給
    高珮瑄，又高珮瑄於審理程序中亦未指明其當日所駕駛之車
    輛係洪琮閔所出借，僅稱係朋友的朋友借給我，我忘記他的
    名字，只見過幾次面等語。則本件並無證據足認於108年7月
    30日前，洪琮閔曾出借其所有之ACM-0912號自用小客車予高
    珮瑄，或其曾同意高珮瑄駕駛上開車輛。是原告主張洪琮閔
    明知高珮瑄無駕駛執照仍同意出借車輛予高珮瑄駕駛，應與
    高珮瑄負共同侵權行為責任等情，並非可採。從而，本件原
    告所舉之證據並無從證明洪琮閔有何侵權行為，抑或與高珮
    瑄有何共同侵權行為，原告主張洪琮閔應負侵權行為損害賠
    償責任，即屬無據。
六、又不法侵害他人之身體或健康者，對於被害人因此喪失或減
    少勞動能力或增加生活上之需要時，應負損害賠償責任。不
    法侵害他人之身體、健康、名譽、自由、信用、隱私、貞操
    ，或不法侵害其他人格法益而情節重大者，被害人雖非財
    產上之損害，亦得請求賠償相當之金額。民法第193條第1項
    、第195條第1項前段分別定有明文。茲就原告請求被告賠償
    之各項損害是否有據，審酌如下：
  ㈠醫療費用、復健費用、證書費、車資及其他病房內必要支出
    ：
　⒈原告主張其所支出之醫療費用，倘已向保險公司申請出險部
    分，單據均已交付給保險公司，故本件所請求者，是未向保
    險公司請求之金額等語，核於常情，是本件僅以原告提出之
    單據為認定。而查，原告提出其於台北馬偕醫院就診之醫療
    費用如本院審交附民卷第59至67頁所示，上開單據金額固然
    共計2,370元，然其中109年5月12日、109年1月30日、109年
    1月20日、109年6月4日單據內容，分別含有190元、190元、
    200元、150元之證明書費用，而上開費用顯非醫療費用，是
    扣除證書費用後，原告此部分支出之醫療費用共計有1,640
    元，是原告得請求之醫療費用應僅1,640元。
　⒉原告主張其受有上開傷勢後，需持續復健，並提出其於群康
    復健診所支出之醫療費用收據如本院審交附民卷第89至133
    頁所示，經核費用共計5,200元，是原告此部分之主張即屬
    可採。
　⒊原告主張其支出證明書費用共計1,030 元等情，業據提出證
    書費收據為證（見審交附民卷第69至81頁）。按診斷書費用
    ，如係被害人為證明損害發生及其範圍所必要之費用，應納
    為損害之一部分，得請求加害人賠償，此有最高法院93年度
    台上字第1159號判決可資參照。是以原告請求證書費用1,03
    0元部分，即應納為損害之一部，故原告請求證書費1,030元
    部分，即有理由，應予准許。
　⒋原告主張因就醫須往來台北馬偕醫院及群康復健診所，致支
    出往返之計程車或車資費用，以每次往返單次金額計算75元
    ，共計有15,710元，經核前開交通費支出時間與原告前往醫
    院及復健診所診療之期間大致相符，堪認原告確實前往前開
    醫院及復健診所為診療及復健時，有支出前開交通費必要，
    是以原告所為此部分之請求，自屬有據，亦應准許。
　⒌原告主張其於住院期間，必須支出病房內之必要其他支出共
    計2,074元，並提出維康醫療用品門市發票及美髮部之發票
    、收據（見審交附民卷第135至137頁），經核，原告所提上
    開收據總費用應為1,975元，是在此範圍內原告主張屬住院
    期間支出之必要費用為有理由，其餘部分尚非可採。
　⒍是上開各項費用於25,555元範圍內（1,640＋5,200＋1,030＋15,
    710＋1,975）原告之主張即屬有據，其餘部分不應准許。
　㈡看護費用部分：
　⒈按不法侵害他人之身體或健康者，對於被害人因此喪失或減
    少勞動能力或增加生活上之需要時，應負損害賠償責任。次
    按親屬代為照顧被害人之起居，固係基於親情，但親屬看護
    所付出之勞力並非不能評價為金錢，雖因二者身分關係而免
    除被害人之支付義務，惟此種基於身分關係之恩惠，自不能
    加惠於加害人。故由親屬看護時雖無現實看護費之支付，仍
    應認被害人受有相當於看護費之損害，得向上訴人請求賠償
    ，始符公平原則（最高法院94年度台上字第1543號判決意旨
    參照）。復按親屬間之看護，縱因出於親情而未支付該費用
    ，然其所付出之勞力，顯非不能以金錢為評價，此種基於身
    分關係之恩惠，自不能加惠於加害人，而應比照一般看護情
    形，認被害人受有相當看護費之損害，命加害人賠償，始符
    民法第193條第1項所定增加生活上需要之意旨（最高法院89
    台上字第1749號判決要旨亦可資參照）。
  ⒉原告主張其受有上開身體多處骨折之傷勢，由其配偶進行全
    日居家看護，期間共計6個月，並提出馬偕紀念醫院108年8
    月20日乙種診斷證明書1份為據。核以上開診斷證明書確實
    記載「需休養六個月」，且觀諸原告所受上開傷勢並非輕微
    ，是原告主張其需要6個月專人看護，應屬可採。又原告主
    張看護費用每日為2,200元，惟並未提出相關資料以佐其主
    張，是以現今一般市場行情，本院認應以每日2,000元計算
    較為適當。是本件倘以每日2,000元計算，此部分看護費用
    之計算共計為360,000元（2,200×180）。而原告前揭主張之
    計算內容雖與本院計算有異，然數額相同，是原告主張其受
    有傷勢後，支出之看護費用共計360,000元為可採。
  ㈢工作損失部分：
　⒈原告主張其每月薪資收入為30,000元，因受有上開傷勢，而
    無從事泥作之體力活工作等語，並提出馬偕紀念醫院乙種診
    斷證明書4份為據（審交附民卷第35頁、第53至57頁）。而
    查，依原告所檢附上開診斷證明書記載，原告受有左側肱骨
    近端骨折、左側骨盆恥骨及髖臼骨折、右側腰椎第四及五橫
    突骨折及左側肩部旋轉環帶破裂，又上開4份診斷證明書最
    後一次開立日期為109年6月4日，其中醫囑尚載明「目前傷
    勢未復原，需再休養及治療兩個月」，則原告受有上開傷勢
    時間為108年7月30日，於109年6月4日醫囑仍認原告需再持
    續治療兩個月，輔以原告於受傷後，確實持續進行復健，此
    有原告所提群康復健診所掛號收據單可稽，而原告主張其從
    事之工作為泥作之耗費體能工作，足認原告主張其受有上開
    多處骨折傷勢後，無法從事泥作工作達12個月等語，應屬可
    採。
　⒉又原告固主張其從事泥作工作之每月工資為30,000元，然未
    提出相關資料以佐其實，而經本院查詢，我國勞動部109年
    職類別薪資調查，以109年度7月土木工程業之泥作工作人員
    之經常性薪資為28,430元，基層技術工及勞力工之經常性薪
    資為27,917元，勞力工之經常性薪資則為27,984元，此有查
    詢結果1份附卷可採，是以原告之主張其為泥作工作人員，
    本院認其經常性薪資應認以每月28,430元較符合實情。從而
    ，原告得請求之無法工作損失為341,160元，逾此部分請求
    ，即應予以駁回。
　㈣精神慰撫金部分：
　⒈按因故意或過失，不法侵害他人之權利者，負損害賠償責任
    。不法侵害他人之身體、健康、名譽、自由、信用、隱私、
    貞操或不法侵害其他人格法益而情節重大者，被害人雖非財
    產上之損害，亦得請求賠償相當之金額，民法第184條第1項
    前段、第195條第1項前段分別定有明文。原告請求精神慰撫
    金之損害金額，賠償慰藉金固為廣義賠償之性質，然究與賠
    償有形之損害不同，故賠償慰藉金非如賠償有形損害之有價
    額可以計算，因此究竟如何始認為相當，自得由法院斟酌各
    種情形定其數額（最高法院47年度台上字第1416號裁判意旨
    參照）。復按慰藉金之多寡，應斟酌雙方之身分、地位、資
    力與加害之程度及其他各種情形核定相當之數額；其金額是
    否相當，自應依實際加害情形與被害人所受之痛苦及雙方
    之身分、地位、經濟狀況等關係決定之（最高法院85年度台
    上字第460號判決意旨參照）。
  ⒉經查，原告為50年2月間出生，受傷時年齡58歲，因被告高珮
    瑄行為受有左側肱骨近端骨折、左側骨盆恥骨及髖臼骨折、
    右側腰椎第四及五橫突骨折、右側第三根至第八根肋骨骨折
    、腦震盪合併顱內出血、右側第四節及第五節腰椎橫突骨折
    等傷害，期間無法工作，行動不便，且需人專人看護，精神
    自受有相當之痛苦，得依民法第195條第1項請求慰撫金。經
    審酌原告所受傷勢、事故發生原因係因被告高珮瑄駕駛車輛
    ，於其行向為紅燈時，未能遵守交通號誌而穿越路口，暨審
    酌被告高珮瑄於近二年間並未有何財產資料，以及原告近年
    之財產狀況為汽車1輛，別無其他財產等節，此有本院依職
    權調閱之兩造電子閘門財產所得調件明細表在卷可佐（見限
    閱卷）。又被告高珮瑄為85年9月生，事發時年齡為22歲，
    茲審酌上開雙方之身分、地位、經濟能力等，與被告高珮瑄
    侵害程度、對原告所造成之損害等一切情狀，認原告請求精
    神慰撫金，應以150,000元為適當，逾此範圍部分為無理由
    。
  ㈤綜上，原告因本件車禍所受損害，合計876,715元（25,555
    元＋360,000元＋341,160元＋150,000元＝876,715元）。
七、從而，原告依據侵權行為損害賠償請求權，請求被告高珮瑄
    給付876,715元，及自起訴狀繕本送達被告高珮瑄翌日即109
    年6月28日起（見審交附民卷第141頁送達證書）至清償日止
    ，按年息5%計算之利息，為有理由，應予准許。至逾此範圍
    所為之請求，為無理由；又原告未能證明被告洪琮閔有侵權
    行為之事實，其對被告洪琮閔之請求亦無理由，均應予駁回
    。
八、原告陳明願供擔保請准宣告假執行，經核原告勝訴部分，於
    法尚無不合，爰酌定相當之擔保金額准許之，並依職權酌定
    相當之擔保金額准被告高珮瑄供擔保後免為假執行；至原告
    敗訴部分，因該部分之訴業經駁回，其此部分假執行之聲請
    亦失去依據，應併駁回。
九、本件事證已臻明確，兩造其餘主張、陳述及所提之證據暨攻
    擊防禦方法，經核與判決結果無影響，毋庸再一一審酌，附
    此敘明。
十、本件係原告提起刑事附帶民事訴訟，經本院刑事庭裁定移送
    民事庭審理，依法免納裁判費，且本件訴訟中未產生其他訴
    訟費用，故無庸為訴訟費用負擔之諭知。 
中　　華　　民　　國　　111 　年　　2 　　月　　18　　日
                  民事第五庭    法　官　曹惠玲
以上正本係照原本作成。　　　　　　　　　
如對本判決上訴，須於判決送達後20日內向本院提出上訴狀。如
委任律師提起上訴者，應一併繳納上訴審裁判費。
中　　華　　民　　國　　111 　年　　2 　　月　　18　　日
                                書記官  涂菀君